臺灣高等法院高雄分院刑事判決　　　　99年度交上訴字第98號
上　訴　人　臺灣高雄地方法院檢察署檢察官
被　　　告　鄭智誠
上列上訴人因被告公共危險案件，不服臺灣高雄地方法院99年度
交訴字第40號中華民國99年8 月20日第一審判決（起訴案號：臺
灣高雄地方法院檢察署98年度偵字第28978 號），提起上訴，本
院判決如下：
    主  文
原判決撤銷。
鄭智誠犯肇事致人傷害逃逸罪，累犯，處有期徒刑伍月，如易科
罰金，以新臺幣壹仟元折算壹日。
    事  實
一、鄭智誠前犯盜匪、施用毒品（2 次）、偽證等4 罪，分別經
    臺灣高等法院臺南分院及本院於83年、86年及95年判處有期
    徒刑5 年、4 年（減為有期徒刑2 年、3 年4 月（減為有期
    徒刑1 年8 月）及3 月（減為有期徒刑1 月15日）確定，嗣
    經本院定其應執行刑有期徒刑6 年6 月，於96年8 月31日接
    續執行完畢。仍不知悔改，於98年9 月3 日晚上10時30分許
    ，駕駛車牌號碼MK─1963號自小客車，沿高雄市苓雅區○○
    ○路由南向北行駛，行經該路與青年二路口欲左轉改駛青年
    二路時，不慎其右側車身與沿青年二路由東往西穿越該路口
    由黃家豐騎乘之MZ9-028 號重型機車發生擦撞，黃家豐因而
    人車倒地受有左腳踝挫傷扭傷擦傷之傷害（過失傷害部分業
    經黃家豐撤回告訴）。車禍發生後鄭智誠竟未停留於現場，
    對黃家豐為必要之救護，反駕車逃逸，黃家豐見鄭智誠未停
    車，旋騎乘機車在後追趕至仁德街附近，始將鄭智誠自小客
    車攔下。鄭智誠見狀乃向黃家豐表示可一同前往西藥房為其
    敷藥，惟遭西藥房老闆拒絕，鄭智誠復表示可前往阮綜合醫
    院就醫，2 人即相約在阮綜合醫院，詎鄭智誠竟未前往阮綜
    合醫院。幸黃家豐稍早已記下鄭智誠駕駛之自小客車車牌號
    碼，而報警循線將鄭智誠查獲。
二、案經黃家豐訴由高雄市政府警察局苓雅分局移送臺灣高雄地
    方法院檢察署檢察官偵查起訴。
    理  由
甲、程序部分：
    按被告以外之人於審判外之言詞或書面陳述，除法律有規定
    者外，不得作為證據。又被告以外之人於審判外之陳述，雖
    不符前4 條之規定，而經當事人於審判程序同意作為證據，
    法院審酌該言詞陳述或書面陳述作成時之情況，認為適當者
    ，亦得為證據，刑事訴訟法第159 條第1 項、第159 條之5
    第1 項分別定有明文。查本案認定事實所引用之卷證資料，
    除原已符同法第159 條之1 至第159 條之4規 定、及法律另
    有規定等傳聞法則例外規定，而得作為證據外，其餘卷證資
    料，並無證據證明係公務員違背法定程序所取得，檢察官及
    被告於原審審判程序中復均同意作為認定本件犯罪事實之證
    據，且本院審酌前揭陳述作成時之情況，並無違法取證之瑕
    疵，亦認以之作為證據為適當，是本件有關被告以外之人於
    審判外之言詞或書面陳述等供述證據，依前揭法條意旨，自
    均得為證據。
乙、實體部分：
一、被告鄭智誠未於本院審理時到庭，惟於原審訊據被告固坦認
    於上揭時、地與告訴人發生車禍，雖矢口否認有何肇事逃逸
    之犯行，辯稱：其不知告訴人有受傷，告訴人人車並未倒地
    ，故以為沒有撞倒告訴人，後有帶告訴人去西藥房擦藥，但
    因西藥房老闆表示無提供此服務拒絕後，才提議去醫院救治
    ，但到醫院後因等不到告訴人才離去云云。經查：
  (一)上開事實，業據證人即告訴人黃家豐於警詢、原審及本院審
    理時指訴綦詳，並有道路交通事故現場圖、調查報告表及蒐
    證照片在卷可稽。而告訴人因本件車禍受有左腳踝挫傷、扭
    傷、擦傷之傷害，復有國軍高雄總醫院附設民眾診療服務處
    診斷證明書在卷足憑。
  (二)證人吳俊慶（被告友人）於原審審理時雖證述：98年9 月3
    日晚上發生車禍時，我與被告在一起，我們自小客車右側車
    身附近和對方的機車發生擦撞，對方沒有倒下，相撞時我們
    沒注意，對方沒有倒下，我們就以為對方煞車住了，我們就
    繼續往前開等情（見原審卷二第33至35頁）。然查證人黃家
    豐於本院99年12月23日審理中結證：被告之小客車左轉彎時
    ，其右前車輪從後方擦撞到我機車的左側後方，小客車右前
    車輪壓到我的腳，造成我左腳踝受傷，機車倒地。被告沒有
    停車，他一直到前面約100 公尺處有停下來，因為我有東西
    掉了，我撿起來之後，本來要去告訴被告說他撞到我，但是
    被告就開走了，我就一直喊，喊了約2 條巷口的距離，被告
    才停下來等語明確（見本院卷第46、47頁）。且由告訴人之
    診斷證明書所載「左腳踝挫傷扭傷擦傷」等情觀之，足見告
    訴人所受之上開傷害，係兩車發生擦撞，告訴人人車倒地，
    左腳為小客車車輪壓到所造成的，至為明顯。從而，證人吳
    俊慶上開證述，顯係事後迴護被告之詞，自難採為有利於被
    告之認定。
  (三)被告於車禍之後，本應立即下車，對告訴人為必要之救護，
    竟繼續駕車離開現場，雖其於前方1 百公尺處曾將車停下，
    然不久即駕車離去，其有肇事逃逸之故意，至為明顯。至於
    告訴人由後追趕至仁德街附近將被告之自小客車攔下，被告
    始帶同告訴人前往西藥局欲為其敷藥，因被藥局拒絕後，又
    與告訴人相約至阮綜合醫院就醫等情，均屬犯罪後之善後問
    題，對其犯罪之成立不生影響。綜上所述，被告所辯上情，
    無非卸責之詞，不足採信。本件事證明確，被告之犯行，堪
    以認定。
二、核被告所為，係犯刑法第185 條之4 之肇事致人傷害逃逸罪
    。又被告曾犯事實欄所載之前科紀錄，於96年8 月31日接續
    執行完畢之事實，有臺灣高等法院被告前案紀錄表在卷可稽
    。其於前案執行完畢後，5 年以內再犯有期徒刑以上之本罪
    ，為累犯，應依刑法第47條第1 項規定，加重其刑。又本件
    法重情輕，被告肇事後，有在前方1 百公尺處將車停下，其
    犯罪情狀，尚非不可憫恕，依刑法第59條規定減輕其刑，並
    依法先加後減之。
三、原審未予詳查，遽為被告無罪之諭知，尚有未當，公訴人上
    訴意旨，執此指摘原判決不當，為有理由，自應由本院將原
    判決撤銷改判。審酌被告犯後未能坦承犯行，態度非佳，惟
    事後已與告訴人達成民事和解，有和解書1 份在卷可稽，告
    訴人於本院審理時亦表示不願追究等一切情狀，量處如主文
    第2 頁所示之刑，並諭知易科罰金之折算標準。
四、被告經合法傳喚，無正當理由不到庭，爰不待其陳述逕行判
    決。
據上論斷，應依刑事訴訟法第369 條第1 項前段、第364 條、第
299 條第1 項前段、第371 條，刑法第185 條之4 、第47條第1
項、第59條、第41條第1 項前段，刑法施行法第1 條之1 ，判決
如主文。
本案經檢察官蔡國禎到庭執行職務。
中    華    民    國  100     年    1     月    6     日
                  刑事第七庭    審判長法  官  莊飛宗
                                      法  官  蔡廣昇
                                      法  官  謝宏宗
以上正本證明與原本無異。
如不服本判決應於收受本判決後10日內向本院提出上訴書狀，其
未敘述上訴理由者，並得於提起上訴後10日內向本院補提理由書
狀（均須按他造當事人之人數附繕本）「切勿逕送上級法院」。
中    華    民    國   100    年    1     月    7     日
                                      書記官  蘇恒仁
附錄本件論罪科刑法條：
刑法第185條之4
（肇事遺棄罪）
駕駛動力交通工具肇事，致人死傷而逃逸者，處 6 月以上 5 年
以下有期徒刑。